臺灣臺中地方法院刑事判決
111年度易字第1581號
聲  請  人  臺灣臺中地方檢察署檢察官
被      告  廖駿杰



上列被告因妨害自由案件，經檢察官聲請簡易判決處刑（111年
度偵字第22401號），本院沙鹿簡易庭認不得逕以簡易判決處刑
，改以通常程序審理，判決如下：
    主    文
丙○○犯毀損他人物品罪，處拘役伍拾日，如易科罰金，以新臺幣
壹仟元折算壹日。
    犯罪事實
一、緣丙○○前因遭甲○○檢舉其將車輛違規停放在臺中市○○區○○路
    0段00巷00號前，因而心生不滿，欲與甲○○理論，而基於毀
    損、恐嚇之犯意，於民國111年2月19日21時，持扳手前往同
    路段○○巷○○弄○○號甲○○住處，以腳踹踢及扳手敲打甲○○住處
    鐵門，致甲○○上址住處鐵門凹損，足以生損害於甲○○；甲○○
    聽聞聲響開門察看，丙○○即徒手揪住甲○○之衣領，推擠其身
    體，並對其揚言「你很會報警嗎」等語，並作勢毆打甲○○，
    致甲○○因而心生畏懼，致生危害於安全。
二、案經甲○○訴由臺中市政府警察局大雅分局報告臺灣臺中地方
    檢察署檢察官偵查起訴。
    理    由
甲、有罪部分
壹、證據能力方面
一、按被告以外之人於審判外之言詞或書面陳述，除法律有規定
    者外，不得作為證據，刑事訴訟法第159條第1項雖定有明文
    。惟被告以外之人於審判外之陳述，雖不符同法第159條之1
    至第159條之4之規定，而經當事人於審判程序同意作為證據
    ，法院審酌該言詞陳述或書面陳述作成時之情況，認為適當
    者，亦得為證據，同法第159條之5第1項亦有明文。本判決
    所引用被告以外之人於審判外之陳述，雖屬傳聞證據，然檢
    察官、被告丙○○於本院審理時均未爭執該等證據之證據能力
    （見本院卷第31頁至第32頁），本院審酌上開被告以外之人
    於審判外陳述作成時之情況，並無不能自由陳述之情形，亦
    未有違法、不當或其他瑕疵，且與待證事實具有關連性，以
    之作為證據應屬適當，認均有證據能力。
二、其餘本判決所引之非供述證據，並無證據證明係公務員違背
    法定程序所取得，亦無顯有不可信之情況，且均經本院依刑
    事訴訟法第164條、第165條踐行調查證據程序，檢察官、被
    告對此部分之證據能力亦均不爭執（見本院卷第32頁），應
    認均有證據能力。
貳、實體方面　　
一、上揭犯罪事實，業據被告於警詢及本院審理時坦承不諱，核
    與告訴人甲○○於警詢所為指訴情節相符，並有111年2月28日
    員警職務報告、指認犯罪嫌疑人紀錄表各1份及監視器畫面
    、現場錄影擷圖、毀損照片共8張在卷可稽（見偵卷第19頁
    、第29頁至第35頁、第47頁至第53頁），足徵被告自白與事
    實相符，堪以信採。本案事證明確，被告犯行堪以認定，應
    予依法論科。
二、核被告所為，係犯刑法第305條恐嚇危害安全罪、同法第354
    條之毀損他人物品罪。又如數行為於同時同地或密切接近之
    時地實施，侵害同一之法益，各行為之獨立性極為薄弱，依
    一般社會健全觀念，在時間差距上，難以強行分開，在刑法
    評價上，以視為數個舉動之接續施行，合為包括之一行為予
    以評價，較為合理，則屬接續犯，而為包括之一罪（最高法
    院86年台上字第3295號判決意旨參照）。被告先持扳手敲擊
    、腳踢告訴人鐵門之方式，待告訴人出面後，再徒手揪住告
    訴人之衣領，對其揚言「你很會報警嗎」等語，並作勢毆打
    告訴人等方式，恐嚇告訴人，各行為間，於密切接近之時、
    地所為侵害同一法益之接續行為，各次行為之獨立性甚薄弱
    ，應論以接續犯，屬包括一罪。被告以一行為同時觸犯上開
    二罪名，應依刑法第55條，從一重論以刑法第305條之毀損
    他人物品罪。
三、爰以行為人責任為基礎，審酌被告因對告訴人舉發其違規停
    放汽車一事有所不滿，竟持扳手敲擊告訴人住處鐵門，並對
    告訴人揚言、作勢毆打告訴人，致告訴人心生畏懼，所為自
    無可取；惟審酌被告犯後終知坦認犯行，因告訴人無意願而
    無從成立調解之犯後態度，被告之犯罪動機、犯罪手段及情
    節、對告訴人所生之損害；兼衡被告自述高職畢業之智識程
    度、擔任司機，月收入約新臺幣4萬元，無未成年子女需扶
    養、勉持之家庭經濟狀況（見本院卷第34頁）等一切情狀，
    量處如主文所示之刑，並諭知易科罰金之折算標準。
四、末就被告持以為本案犯行所用之扳手，被告自陳為一般均可
    購得之工具（見本院卷第33頁），並未扣案，復無積極證據
    足認現尚存在，且衡量該犯罪工具甚易取得，價值不高，並
    不具備刑法上之重要性，本院認依刑法第38條之2第2項規定
    ，無諭知沒收之必要，附此敘明。
乙、不另為無罪部分
一、聲請簡易判決處刑意旨另以：被告丙○○因不滿告訴人甲○○經
    常檢舉臺中市○○區○○路0段00巷00號住戶及訪客車輛違規停
    車，基於強制犯意，於民國111年2月19日21時，自上址外出
    前往同路段24巷39弄8號告訴人住處，於告訴人現身理論時
    ，即以徒手揪住甲○○之衣領，並推擠其身體衝撞路旁車輛，
    同時揚言「你很會報警嗎」等語，並作勢毆打甲○○，而施強
    暴妨害甲○○行動自由決定權利之行使。因認被告此部分涉犯
    刑法第304條第1項之強制罪嫌等語。
二、按犯罪事實應依證據認定之，無證據不得認定犯罪事實；又
    不能證明被告犯罪者，應諭知無罪之判決，刑事訴訟法第15
    4條第2項、第301條第1項分別定有明文。而事實之認定，應
    憑證據，如未能發現相當證據，或證據不足以證明犯罪事實
    ，自不能以推測或擬制之方法，為裁判基礎。此所稱之證據
    ，雖不以直接證據為限，間接證據亦包括在內，然而無論直
    接或間接證據，其為訴訟上之證明，須於通常一般人均不致
    有所懷疑，而得確信其為真實之程度者，始得據為有罪之認
    定。倘其證明尚未達到此一程度，而有合理懷疑之存在，致
    無從使事實審法院獲得有罪之確信時，即應諭知被告無罪之
    判決。
三、再按強制罪所保護之法益，乃個人意思決定自由及意思活動
    自由（依其意思決定而作為或不作為）而非行動自由，相對
    於其他同以「強暴、脅迫」行為為構成要件之犯罪，強制罪
    所指之「強暴、脅迫」雖屬低強度之廣義概念，不要求相對
    人之自由須完全受壓制，然仍須使被害人由於行為人所施加
    之威嚇，因而致使被害人之意思決定及意思活動自由，處於
    心理或生理被強制之狀態始足當之。
四、經查，被告雖有以徒手抓住告訴人衣領、推擠告訴人等施以
    強暴之行為，然參以告訴人於偵查中陳稱：伊當時就是出門
    欲找對方理論等語（見偵卷第23頁），足見告訴人當時本即
    係欲與被告對話，而未見告訴人有欲前往他處或離開現場等
    行為，是被告揪住告訴人衣領，雙方發生推擠，過程中是否
    已妨害或影響告訴人意思決定或意思活動之自由，恐非無疑
    ，參以前揭說明，尚難與強制罪之要件相合，聲請簡易判決
    處刑意旨逕以刑法第304條第1項之強制罪相繩，尚有未洽，
    復查無其他事證足資證明被告確有檢察官所指上揭犯行，揆
    諸前開說明，此部分事證尚未達於一般之人均不致有所懷疑
    而得確信被告為有罪之程度，惟此部分如成立犯行，核與前
    開所涉之恐嚇、毀損等犯行間，具有想像競合之裁判上一罪
    之關係，爰不另為無罪之諭知，併予敘明。
據上論斷，應依刑事訴訟法第452條、第299條第1條前段，刑法
第305條、第354條、第55條、第41條第1項前段，刑法施行法第1
條之1第1項，判決如主文。
本案經檢察官蔡仲雍提起公訴，檢察官乙○○到庭執行職務。
中　　華　　民　　國　　111 　年　　10　　月　　12　　日
                  刑事第十二庭  法  官  吳逸儒
以上正本證明與原本無異。
如不服本判決應於收受送達後20日內向本院提出上訴書狀，並應
敘述具體理由；其未敘述上訴之理由者，應於上訴期間屆滿後20
日內向本院補提理由書（均須按他造當事人之人數附繕本）「切
勿逕送上級法院」。
告訴人或被害人如不服判決，應備理由具狀向檢察官請求上訴，
上訴期間之計算，以檢察官收受判決正本之日起算。
  　 　　 　　　　　　　　　　　書記官  陳俞君
中　　華　　民　　國　　111 　年　　10　　月　　12　　日

附錄論罪科刑法條
中華民國刑法第305條
以加害生命、身體、自由、名譽、財產之事恐嚇他人，致生危害
於安全者，處2年以下有期徒刑、拘役或9千元以下罰金。

中華民國刑法第354條
毀棄、損壞前二條以外之他人之物或致令不堪用，足以生損害於
公眾或他人者，處2年以下有期徒刑、拘役或1萬5千元以下罰金
。